【裁判字號】    97,易,1306
【裁判日期】    971127
【裁判案由】    詐欺
【裁判全文】
臺灣臺南地方法院刑事判決              97年度易字第1306號
公  訴  人  臺灣臺南地方法院檢察署檢察官
被      告  甲○○
上列被告因詐欺案件，經檢察官提起公訴（九十七年度偵字第七
三八七號），本院判決如下：
    主  文
甲○○幫助共同意圖為自己不法之所有，以詐術使人將本人之物
交付，處有期徒刑肆月，如易科罰金，以新臺幣壹仟元折算壹日
。
    事  實
一、甲○○能預見將自己之金融帳戶提供他人使用，可能幫助他
    人從事財產犯罪，仍基於幫助詐欺之不確定故意，於民國九
    十七年三月三日前某日，在不詳地點，將其所有之中國信託
    商業銀行中華分行（以下簡稱中國信託中華分行）帳號
    000000000000 號帳戶存摺、金融卡及密碼，以不詳代價，
    提供予真實姓名年籍不詳之詐騙集團成員，該詐騙集團成員
    取得上開存摺、金融卡後，即基於共同意圖為自己不法之所
    有之犯意聯絡，由其中之成員一人撥打電話予乙○○，冒稱
    監理所職員，向乙○○佯稱其有一部車子罰單未繳，並輾轉
    由冒稱台北市中山分局李警員及台北地院林書記官之詐騙集
    團其他成員接續向乙○○佯稱只要匯入新台幣（下同）八十
    萬元至地檢署檢察官甲○○帳戶內，待事實查清楚即可取消
    凍結云云，致乙○○陷於錯誤，乃依指示於九十七年三月三
    日匯款八十萬元至甲○○所設上開中國信託商業銀行中華分
    行帳戶內。嗣乙○○察覺有異，經報警循線查獲上情。
二、案經臺南市警察局第一分局報告台灣台南地方法院檢察署檢
    察官偵查起訴。
    理  由
一、按刑事訴訟法第一百五十九條之五規定：「被告以外之人於
    審判外之陳述，雖不符前四條之規定，而經當事人於審判程
    序同意作為證據，法院審酌該言詞陳述或書面陳述作成時之
    情況，認為適當者，亦得為證據。」、「當事人、代理人或
    辯護人於法院調查證據時，知有第一百五十九條第一項不得
    為證據之情形，而未於言詞辯論終結前聲明異議者，視為有
    前項之同意。」，其立法理由在於傳聞證據未經當事人之反
    對詰問予以核實，乃排斥其證據能力。惟當事人如放棄對原
    供述人之反對詰問權，於審判程序表示同意該等傳聞證據可
    作為證據，此時，法院除認該傳聞證據欠缺適當性外，自可
    承認其證據能力。又當事人、代理人或辯護人於調查證據時
    ，知有刑事訴訟法第一百五十九條第一項不得為證據之情形
    ，卻表示「對於證據調查無異議」、「沒有意見」等意思，
    而未於言詞辯論終結前聲明異議者，應視為已有將該等傳聞
    證據採為證據之同意（最高法院九十四年度台上字第二九七
    六號判決意旨參照）。本件證人即被害人乙○○於警詢之證
    述（警卷第5-6頁），屬被告以外之人於審判外之陳述，就
    其證據能力一節，業據被告於本院準備程序中表示「無意見
    」（本院卷第20頁），且未於言詞辯論終結前聲明異議，揆
    諸前揭說明，應視為被告已有將該等傳聞證據採為證據之同
    意，本院審酌證人乙○○為被害人，所述為其親身經歷之事
    實，證述過程全程錄音，有錄音光碟附卷，且所述情節與卷
    內其他事證相符，本院認屬適當，得為本案之證據，合先說
    明。
二、訊之被告甲○○固坦承申設上開中國信託中華分行帳戶使用
    ，惟矢口否認有何幫助詐欺犯行，辯稱：伊在今年過年前遺
    失放在台南市○○路○段191號所開設的「阿迪機車行」抽
    屜內的中國信託中華分行的存摺、金融卡，有在九十七年二
    月十七日以網路申報該帳戶存摺遺失云云，經查：
    (一)中國信託銀行中華分行第000000000000號帳戶為被告於九
      十五年七月十三日開設，申請金融卡使用，復於九十六年
      一月二十八日臨櫃以印鑑遺失為由申請更換印鑑，並申請
      網路銀行，有該帳戶開戶申請資料、印鑑掛失兼更換印鑑
      、更印前後印鑑卡、網路銀行使用申請書與歷史交易查詢
      資料等附卷可稽，且為被告所不爭執。
    (二)被害人乙○○於九十七年三月三日遭詐騙集團成員多人施
      用詐術，於同日在台中市聯邦商業銀行民權分行匯款八十
      萬元至中國信託中華分行被告上開帳戶內，所匯入之款項
      當日即以金融卡由自動櫃員機分八次共領出十二萬元，帳
      戶內餘額九十八萬零一百零一元因乙○○於同日報警，經
      中國信託銀行列為警示帳戶結清轉出至專戶保存等事實，
      業據證人即被害人乙○○於警詢證述綦詳，並提出聯邦銀
      行民權分行匯款通知單一紙附卷（參見警卷第5-6、11頁
      ），復有本院九十七年九月二十四日公務電話紀錄及中國
      信託中華分行檢送之帳戶歷史交易查詢單等附卷為證（本
      院卷第10、偵查卷第7-10頁），證人乙○○所述核與上開
      被告帳戶歷史交易查詢單記載內容相符，堪信為真實可採
      。
    (三)被告雖抗辯其所設本件中國信託中華分行帳戶存摺、印鑑
      章、金融卡等均遺失云云，惟查：
      1.被告自九十五年七月十三日開戶後至九十六年一月二十
        五日止，期間每月均有轉帳與多次以金融卡提領紀錄，
        至九十六年一月二十五日帳戶餘額僅餘五十三元，自九
        十六年一月二十六日起迄至九十七年一月二十八日臨櫃
        申請更換印鑑與網路銀行以前，長達一年期間，除於九
        十六年六月二十一日存入利息一元外，無任何交易，而
        被告在九十六年一月二十八日臨櫃辦理更印及申請網路
        銀行後，餘額仍為五十三元，有卷附上開帳戶歷史交易
        查詢資料可明，該帳戶自九十六年一月二十六日以後，
        顯非被告經常使用之帳戶至明。
      2.按金融機關帳戶之開設，請領存摺與金融卡，係針對個
        人身分之社會信用而予資金流通，具有強烈屬人性，一
        般人對於帳戶存摺、金融卡均會妥善保管，金融卡密碼
        亦不輕易告知他人。倘有遺失，為免遭人竊領財產或作
        為犯罪工具，衡諸常情，理應立即向金融機關掛失，並
        向警察機關報案，以釐清責任。依被告偵查與本院審理
        中供承：其中國信託中華分行存摺與金融卡是一起遺失
        ，伊於九十七年二月十七日以網路方式向中國信託銀行
        申報存摺掛失，並未申請金融卡掛失，亦未向警察機關
        報案，且伊沒有將密碼記載於存摺或金融卡上等語（參
        見97核交字第2343號卷第20頁、本院卷第21頁），此與
        中國信託銀行九十七年六月六日中信銀集作字第
        97506642號函覆「（被告）九十七年二月十七日曾於本
        行二十四小時服務專線辦理存摺掛失業務，查無申請補
        發存摺之記錄」、「查無掛失金融卡之記錄」等情（97
        核交字第2343卷第4頁）固無不符，然參以被告警詢時
        係供述：今年過年前遺失本件帳戶存摺及民族路郵局的
        存摺、印章，伊當時存摺與提款卡都一起放在抽屜裡，
        要用帳號，才去翻存摺，才發現存摺都不見了（警卷第
        20、21頁），嗣於本院審理時改稱：九十七年二月十七
        日下午發現遺失，就馬上使用網路報遺失云云（本院卷
        第35頁），其就何時發現遺失存摺、金融卡一節，前後
        供述未盡相符。如依其警詢供述過年前即發現遺失存摺
        ，其至九十七年二月十七日（即農曆初十一）始以網路
        申報掛失存摺，距離過年已逾十日以上，顯違常情。其
        次，被告既曾多次以金融卡提款，對於掛失存摺，仍可
        以金融卡提款一節，應知之甚詳，則縱認其在九十七年
        二月十七日始發存摺與金融卡均遺失，何以僅掛失存摺
        ，未一併掛失金融卡，亦未向警察機關報案避免帳戶遭
        人作不法使用，均已啟人疑竇，且其既自承未將密碼記
        載於遺失之存摺或金融卡上，倘被告未將密碼告知詐騙
        集團成員，該集團成員又如何能以被告遺失的金融卡於
        九十七年三月三日以金融卡分八次領出被害人匯入的贓
        款合計十二萬元？足認被告應係提供本件帳戶金融卡與
        密碼予詐騙集團成員使用無疑，其抗辯存摺、金融卡遺
        失一節，要無可採。況現今社會從事財產犯罪之人，為
        掩飾犯行，避免暴露真實身分遭警查緝，多冒用他人身
        分進行犯罪，或以他人金融帳戶供被害人匯入款項，因
        而藉由各種管道蒐集大量人頭帳戶等事實，迭經媒體多
        所報導，政府亦長期宣導民眾注意防範。故一般人本於
        生活經驗，對於要求提供金融帳戶存摺、金融卡者，在
        客觀上應可預見該帳戶將與財產犯罪有密切關聯。被告
        為成年人，經營機車行，有正常識別能力，其任意提供
        帳戶金融卡及密碼予他人，應能預見縱取得帳戶之人可
        能作為實行財產犯罪之用，亦不違背其交付金融卡、密
        碼之本意，是其顯有幫助他人實行財產犯罪之不確定故
        意至明。
      3.被告審理中另供述：伊是將平常有在用的中國信託與郵
        局帳戶存摺、金融卡放在機車行的抽屜，該二帳戶存摺
        、金融卡均遺失，伊另有二個帳戶沒有在使用，所以存
        摺、金融卡沒有放在那個抽屜，因要使用本件中國信託
        的帳戶從事網路拍賣，始於九十七年一月二十八日申請
        更換印鑑與網路銀行，本件以網路銀行掛失存摺後，因
        做網拍急需要帳戶，就使用別人的帳戶，然其網拍只做
        一筆，之後就沒有再做了等情（本院第36-37頁），然
        經本院提示本件帳戶於九十七年一月三十一日經人匯入
        四千元，於同日分別以現金與金融卡各領出二千元時，
        被告竟答稱：該四千元是網拍向伊購買東西之人所匯入
        （本院卷第37頁），與其先前陳述僅做一筆網拍，且係
        使用他人帳戶一節有異，況依被告自承既尚有二個帳戶
        可供使用，況向銀行申請補發存摺可立即取得，被告何
        以有必需使用他人帳戶之急迫性？此部分所述非但前後
        不一，且違反常情，益徵所辯殊無可採。
      4.又詐騙集團取得人頭帳戶作為犯罪工具，向他人詐騙並
        誘使被害人將款項匯入該人頭帳戶後，極有可能因帳戶
        所有人掛失止付而無法提領贓款，則渠等大費周章從事
        犯罪，並甘冒犯罪後遭追訴、處罰之風險，卻只能平白
        無故替原帳戶所有人匯入金錢，而無法得償犯罪之目的
        ，顯不符合其犯罪計畫，是以詐騙集團若非確定該人頭
        帳戶所有人不會報警處理或掛失止付，以遂其能自由使
        用該帳戶以提款、轉帳完成取得詐騙贓款之目的，當不
        至於以該帳戶從事犯罪行為。參以被害人乙○○匯款至
        系爭被告帳戶後，隨即遭人以金融卡多次提領，更足徵
        該詐騙集團向被害人施用詐術時，確有把握所持該帳戶
        金融卡不會被帳戶所有人掛失止付，而此等確信，在該
        帳戶係拾得或竊得之情形下，實無發生之可能，是被告
        辯稱其帳戶之存摺、金融卡業已遺失云云，顯無足採。
    (四)綜上，被告應有將本件帳戶金融卡與密碼提供予詐騙集團
      使用之事實，其幫助詐欺取財犯行，應堪認定。
三、再按詐欺罪係破壞財產法益之犯罪，其既遂與未遂之判斷，
    以被騙者已否交付財物而造成財產損失為標準。至於行為人
    之不法意圖是否得逞，在所不問。即被騙者受騙而處分財產
    ，造成其本人或第三人之財產損失，即為本罪之既遂。至若
    被騙者已交付財物，但其間發生變故，致行為人最終並無獲
    得該財物，致其獲利意圖未得逞，仍屬本罪之既遂。本件被
    害人於九十七年三月三日一次匯入八十萬元，詐騙集團成員
    於同日以金融卡分八次提領共計十二萬元，已見前述，顯然
    被害人受騙時，該帳戶金融卡與密碼是在詐騙集團成員持有
    中，處於其實力支配範圍且隨時可提領之狀態，雖嗣因被害
    人及時報警為警通報銀行列為警示帳戶，致餘款未及領出，
    參照前開說明，要不影響施詐者已成立之詐欺取財既遂罪。
四、末按刑法上之幫助犯，係對於犯罪與正犯有共同之認識，而
    以幫助之意思，對於正犯資以助力，而未參與實施犯罪之行
    為者而言（最高法院七十五年度臺上字第一五○九號、八十
    八年度臺上字第一二七○號判決意旨參照）。幫助犯僅係對
    於犯罪構成要件以外行為為加工，並無共同犯罪之意思，不
    適用責任共同原則（最高法院八十九年度台上字第六九四六
    號判決要旨參照）。是如未參與實施犯罪構成要件之行為，
    而係出於幫助之意思提供助力，即屬幫助犯，而非共同正犯
    。本件詐騙集團成員對被害人乙○○施用詐術，致其陷於錯
    誤而交付金錢，該詐欺集團成員核係犯刑法第三百三十九條
    第一項之詐欺取財罪，渠等間有犯意聯絡，行為分擔，應為
    共同正犯。惟被告除提供帳戶供詐騙集團成員使用外，無事
    證足資證明其與詐騙集團成員所實施之詐欺取財犯行間有何
    犯意聯絡、行為分擔，不足以認定與該集團成員共犯詐欺取
    財罪。故核被告所為係犯刑法第三十條第一項前段、第三百
    三十九條第一項之幫助詐欺取財罪，並應依刑法第三十條第
    二項之規定，按正犯之刑減輕之。查被告前無刑事犯罪紀錄
    ，有台灣高等法院被告前案紀錄表在卷足憑，素行尚非不良
    ，審酌被告提供帳戶予詐騙集團成員使用，幫助該集團成員
    因使用人頭帳戶向他人詐取財物，規避警方查緝而得以逍遙
    法外，免受法律制裁，並助長以此類手段行騙詐財者，日益
    猖獗，並審酌其犯罪動機、目的、手段、被害人所受財產損
    害高達八十萬元及被告犯後猶矢口否認犯行，毫無悔意之態
    度等一切情狀，量處如主文所示之刑，並諭知易科罰金折算
    標準。
據上論斷，應依刑事訴訟法第二百九十九條第一項前段，刑法第
三十條、第三百三十九條第一項、第二十八條、第四十一條第一
項前段，刑法施行法第一條之一，判決如主文。
本案經檢察官李駿逸到庭執行職務。
中    華    民    國    97    年    11    月    27   日
                  刑事第四庭    審判長法  官  林逸梅
                                      法  官  陳淑卿
                                      法  官  程克琳
以上正本證明與原本無異。
如不服本判決應於收受本判後10日內向本院提出上訴書狀，並應
敘述具體理由。如未敘述上訴理由者，應於上訴期間屆滿後20日
內向本院補提理由書狀（均須按他造當事人之人數附繕本）「切
勿逕送上級法院」。
                                      書記官  郭純瑜
中    華    民    國    97    年    11    月    27   日
附錄本案論罪科刑法條：
中華民國刑法第30條（修正前）
（幫助犯及其處罰）
幫助他人犯罪者，為從犯。雖他人不知幫助之情者，亦同。
從犯之處罰，得按正犯之刑減輕之。
中華民國刑法第339條（未修正）
（普通詐欺罪）
意圖為自己或第三人不法之所有，以詐術使人將本人或第三人之物
交付者，處5年以下有期徒刑、拘役或科或併科1千元以下罰金。
以前項方法得財產上不法之利益或使第三人得之者，亦同。
前二項之未遂犯罰之。


司法院資訊處製作；財團法人民間司法改革基金會備份。
